臺灣臺南地方法院臺南簡易庭民事判決
109年度南簡字第1376號
原      告  陳玉芳  
訴訟代理人  彭大勇律師
            林士龍律師
            郭栢浚律師
被      告  吳秉真  
訴訟代理人  蘇清水律師
            黃聖珮律師
上列當事人間過失傷害等案件，原告提起刑事附帶民事訴訟請求
侵權行為損害賠償，經本院刑事庭裁定移送前來（109年度交附
民字第123號），本院於民國110年9月6日言詞辯論終結，判決如
下：
    主      文
被告應給付原告新臺幣柒仟壹佰捌拾捌元，及自民國一百零九年
十一月十七日起至清償日止，按週年利率百分之五計算之利息。
原告其餘之訴駁回。　　　　
訴訟費用由被告負擔百分之四，餘由原告負擔。
本判決第一項原告勝訴部分得假執行。但被告如以新臺幣柒仟壹
佰捌拾捌元為原告預供擔保，得免為假執行。　　　　
    事實及理由
一、按訴狀送達後，原告不得將原訴變更或追加他訴，但擴張或
    減縮應受判決事項之聲明者，不在此限，民事訴訟法第255
    條第1項第3款定有明文，依同法第436條第2項規定，亦為簡
    易訴訟程序所適用。本件原告原起訴請求：被告應給付新臺
    幣(下同)20萬8,160元，及自刑事附帶民事訴訟起訴狀繕本
    送達翌日起至清償日止，按週年利率百分之5計算之利息。
    嗣於民國109年11月16日言詞辯論期日變更聲明為：被告應
    給付20萬8,354元，及自準備書狀繕本送達翌日起至清償日
    止，按週年利率百分之5計算之利息(本院卷第87頁)。經核
    上開原告所為訴之聲明變更，係屬擴張應受判決之事項，符
    合前揭法條規定之情形，應予准許。
二、原告起訴主張：
  ㈠原告於108年8月13日18時52分許，騎乘車牌號碼000-000號普
    通重型機車(下稱系爭機車)沿臺南市安南區安明路2段由北
    往南方向直行，行經該路段第74號燈桿處，適被告沿同方向
    徒步行走，原告不慎碰撞被告，致其倒地受有頭部外傷腦震
    盪、臉部撕裂傷5公分、嘴唇撕裂傷、右顴骨複雜性骨折、
    術後眼窩組織萎縮、右眼力模糊、右齒齦外傷後萎縮、左足
    踝骨折等傷害(下稱被告傷害)；原告亦人車倒地，受有雙手
    肘擦傷、左下腹壁擦傷、大腿擦傷、雙膝部擦傷、足部擦傷
    等傷害(下稱原告傷害)，原告騎乘之機車亦因碰撞倒地而毀
    損。被告上開過失傷害行為，業經原告提起刑事告訴，並由
    臺灣臺南地方檢察署(下稱臺南地檢署)檢察官提起公訴，經
    本院判決被告犯過失傷害罪確定在案，故原告爰依侵權行為
    法律關係提起本件訴訟請求被告賠償。
  ㈡原告請求之項目及金額如下：
　1.醫療費用：2,990元，如附表所示。
　2.機車維修費用：原告機車因系爭車禍事故而毀損，支出機車
    維修費用3,160元。
　3.工作收入損失：原告每月薪資為3萬3,065元，因本件車禍事
    故受傷而請假2日，受有請假2日之工作收入損失2,204元【
    計算式：3萬3,065元÷30日×2日＝2,204元，元以下4捨5入，
    下同】。
　4.精神慰撫金：原告因本件車禍事故而受有精神上之痛苦，爰
    請求精神慰撫金20萬元。
  ㈢系爭車禍事故之肇事責任，固經臺南市車輛行車事故鑑定覆
    議委員會認定雙方同為肇事責任，然原告係行駛於機慢車專
    用道上，路權應歸屬於原告，被告係違規行走於機慢車專用
    道上，故本件肇事責任原告應僅負擔百分之30，被告應負擔
    百分之70等語。
  ㈣並聲明：被告應給付20萬8,354元，及自準備書狀繕本送達翌
    日起至清償日止，按週年利率百分之5計算之利息。
三、被告則以：
  ㈠被告雖行走在未劃設人行道之道路，但系爭車禍乃原告未注
    意車前狀況所致，故本件肇事責任原告應負擔百分之70，並
    應依過失比例減輕被告之賠償責任。
　㈡茲就原告請求之項目及金額抗辯如下：
　1.醫療費用部分：被告就原告請求之醫療費用於2,820元範圍
    內不爭執〔即應扣除奇美醫療財團法人奇美醫院(下稱奇美醫
    院)108年8月13日收據中之證明書費用170元〕。
  2.機車維修費用部分：原告提出之維修收據無法證明機車之損
    害與系爭車禍事故有關。縱有，維修費用亦應計算折舊。
　3.工作收入損失部分：原告請假2日係特別休假，並未受有工
    作收入損失。縱認原告受有工作收入損失，惟原告主張工作
    收入損失每日1,102元，亦與其本薪2萬1,250元不符。
　4.精神慰撫金部分：原告請求之慰撫金20萬元顯有過高，請求
    審酌兩造身分、地位、經濟能力及被告所受痛苦之程度等一
    切情狀予以酌減等語。
  ㈢並聲明：原告之訴駁回。
四、兩造不爭執事項：
  ㈠原告於108年8月13日18時52分許，騎乘機車(即車牌號碼000-
    000號普通重型機車)沿臺南市安南區安明路2段由北往南方
    向直行，行經第74號燈桿處，適被告沿同方向徒步行走，原
    告不慎碰撞被告，致被告倒地受傷(即頭部外傷腦震盪、臉
    部撕裂傷5公分、嘴唇撕裂傷、右顴骨複雜性骨折、術後眼
    窩組織萎縮、右眼力模糊、右齒齦外傷後萎縮、左足踝骨折
    等傷害)；原告亦人車倒地而受有傷害(即雙手肘擦傷、左下
    腹壁擦傷、大腿擦傷、雙膝部擦傷、足部擦傷等傷害)。
  ㈡系爭車禍事故發生後，本件原告、被告皆提起刑事告訴，經
    臺南地檢署檢察官偵查後認本件原告、被告均涉犯過失傷害
    罪嫌而提起公訴（109年度偵字第1603號），本院刑事庭審
    理後以109年度交易字第339號判決本件被告犯過失傷害罪，
    處拘役20日，如易科罰金，以1,000元折算1日；本件原告犯
    過失傷害罪，處拘役40日，如易科罰金，以1,000元折算1日
    確定在案（下稱刑事案件）。
  ㈢系爭車禍事故經臺南市車輛行車事故鑑定委員會以108年12月
    9日南市交鑑字第1081436540號函暨南鑑0000000號鑑定意見
    書認定：「陳玉芳(即本件原告)駕駛普通重型機車，未注意
    車前狀況，為肇事主因。吳秉真(即本件被告)夜間徒步，於
    機慢車優先道中行走，為肇事次因。」等語。上開鑑定結果
    經申請覆議，臺南市車輛行車事故鑑定覆議委員會以109年4
    月7日府交運字第1090430457號函暨南覆0000000號覆議意見
    書認定：「陳玉芳駕駛普通重型機車，未注意車前狀況，為
    肇事原因。吳秉真夜間徒步於機慢車優先道內側，且未靠邊
    行走，同為肇事原因。」等語。
五、本院得心證之理由：
　㈠查原告於108年8月13日18時52分許，騎乘機車沿臺南市安南
    區安明路2段由北往南方向直行，行經該路段第74號燈桿處
    ，適被告沿同方向徒步行走，原告機車不慎碰撞被告，致被
    告倒地受傷；原告亦人車倒地而受有傷害等情，有原告提出
    之奇美醫院、戴明崑診所出具之診斷證明書及醫療收據在卷
    可稽（本院109年度交附民字第123號卷第13至49頁），並經
    本院職權調取刑事案件核閱卷附調查筆錄、詢問筆錄、道路
    交通事故現場圖、道路交通事故調查報告表（一）、（二）
    及現場照片屬實（參刑事案件警卷第1至8、12至19頁、第22
    、23頁），且上開車禍發生後兩造均提起刑事告訴，經臺南
    地檢署檢察官偵查後認本件原告、被告均涉犯過失傷害罪嫌
    而提起公訴（109年度偵字第1603號），本院刑事庭審理後
    以109年度交易字第339號判決本件被告犯過失傷害罪，處拘
    役20日，如易科罰金，以1,000元折算1日；本件原告犯過失
    傷害罪，處拘役40日，如易科罰金，以1,000元折算1日確定
    在案乙節，此亦有上開起訴書及判決各1份在卷可查（本院
    卷第17至27頁），原、被告復未爭執上情，足徵原告於上開
    時間、地點騎乘機車不慎與行走在該處之被告發生碰撞，致
    兩造均有受傷之事實，堪可認定。雖被告以其係在「腳踏車
    優先道」不慎遭原告機車碰撞，並非違規行走在「機慢車優
    先道」一事為爭辯。惟查，觀諸車禍發生地點之道路劃設(
    安明路2段由北往南方向，參刑事案件警卷第12頁之道路交
    通事故現場圖)，除內側、外側快車道外，另有劃設「機慢
    車優先道」、「腳踏車專用道」及路肩，且「機慢車優先道
    」路幅寬度(3公尺)為「腳踏車專用道」(1.5公尺)之兩倍，
    則原告騎乘機車行經該路段時，依路幅劃設及寬度而言，除
    非當時行經車輛眾多，否則是否有必要騎乘在「腳踏車專用
    道」而與被告所辯之地點發生碰撞，實存有疑。況依道路交
    通事故現場圖所示，原告機車之刮地痕係從「機慢車優先道
    」內側靠近外側快車道處開始延伸約17.2公尺至機車最後倒
    地處(約在「機慢車優先道」中間處)，而刮地痕乃機車車體
    傾斜後碰觸地面，因往前衝力而與地面磨擦所產生，衡情刮
    地痕起始處應即為發生碰撞致機車倒地之地點，並延伸至機
    車完全停止處，依此觀察刮地痕之起始點、機車停止處及刮
    地痕延伸之痕跡，均在「機慢車優先道」內，無一在「腳踏
    車專用道」內，顯然車禍發生碰撞之地點應在「機慢車優先
    道」內無疑，且依現場照片所示(參刑事案件警卷第14頁)，
    被告血跡點乃落在「機慢車優先道」中間及內側附近，此應
    為被告遭原告機車碰撞倒地受傷，造成臉部撕裂傷5公分、
    嘴唇撕裂傷(其餘為右顴骨複雜性骨折、術後眼窩組織萎縮
    、右眼力模糊、右齒齦外傷後萎縮、左足踝骨折等)，因上
    開傷害流血所呈現，此與上開刮地痕之起始點亦同在「機慢
    車優先道」內，益徵系爭車禍發生碰撞之處應無可能在被告
    所抗辯之「腳踏車專用道」內，是車禍事故發生時被告行走
    之位置在「機慢車優先道」之事實，堪可認定，被告上開爭
    執，委屬無稽(至原告與有過失及兩造過失比例部分，詳後
    述)。
　㈡按行人應在劃設之人行道行走，在未劃設人行道之道路，應
    靠邊行走，並不得在道路上任意奔跑、追逐、嬉戲或坐、臥
    、蹲、立，阻礙交通。道路交通安全規則第133條定有明文
    。次按因故意或過失，不法侵害他人之權利者，負損害賠償
    責任；不法侵害他人之身體或健康者，對於被害人因此喪失
    或減少勞動能力，或增加生活上之需要時，應負賠償責任；
    不法侵害他人之身體、健康、名譽、自由、信用、隱私、貞
    操，或不法侵害其他人格法益而情節重大者，被害人雖非財
    產上之損害，亦得請求賠償相當之金額。此亦為民法第184
    條第1項前段、第193條第1項、第195條第1項前段所明揭。
    查被告於上開時間行走在安明路2段由北往南方向之第74號
    燈桿處，如前揭所述該路段車道劃設之情形及交通安全規則
    之規定，其應靠邊行走以避免與車輛發生碰撞，卻未靠邊行
    走於路肩或「腳踏車專用道」而逕入「機慢車優先道」內，
    致原告騎乘之機車閃避不及發生碰撞，其行為應有過失，並
    與原告人車倒地身體受傷及機車毀損之結果間，顯有相當因
    果關係至明，是原告依侵權行為法律關係請求被告賠償其損
    害，於法即屬有據。茲就原告請求之項目、金額是否適當，
    逐項分述如后：
　1.醫療費：
　　原告主張因車禍受傷至醫院、診所接受治療，支出如附表所
    示之醫療費合計2,990元，並提出門診收據為憑（附民卷第1
    9至49頁），經核應屬治療傷害之必要費用，應予准許。至
    於被告爭執之診斷證明書170元部分，因診斷證明書係醫師
    就其診斷、治療病患結果所出具之證明書，乃證明損害情形
    、程度或範圍之必要方法，原告因被告之加害行為受有損害
    ，為向法院提起損害賠償訴訟而支出診斷證明書費用，與身
    體受傷間應具有相當因果關係而得請求賠償，故被告抗辯醫
    療費應扣除診斷證明書費用170元部分，並無理由，仍應計
    入原告可得請求之醫療費用範圍內。
　2.機車維修費：
　⑴查原告於車禍發生時騎乘之機車，因與被告發生碰撞倒地而
    與地面摩擦產生刮地痕乙節，已如前述，且觀諸現場照片及
    原告提出之機車照片可知，原告機車之左側車身、手把等處
    確實因倒地造成大面積之摩擦痕跡而受有毀損之結果，此與
    系爭車禍事故發生後機車倒臥情形相符，是原告主張系爭機
    車因車禍而毀損一事，堪認有據。
　⑵次查系爭機車登記於原告名下一事，有車號查詢機車車籍資
    料1紙在卷可查(本院卷第39頁)，而原告主張該車因車禍毀
    損送請維修支出費用3,160元(其中零件部分為2,365元、工
    資為795元)乙節，亦有其提出之收據附卷供參(本院卷第167
    頁)，細觀該收據維修項目包括：手柄下蓋、面板、左側拉
    桿、左手套及左側蓋，經核與該機車毀損應予維修之部位相
    符，是原告主張機車維修而支出3,160元一事，堪認可取，
    被告抗辯維修收據無法證明機車之損害與系爭車禍事故有關
    云云，委屬推責之詞，不足憑採。
　⑶按依民法第196條請求賠償物被毀損所減少之價額，得以修復
    費用為估定之標準，但以必要者為限，如修理材料以新品換
    舊品，應予折舊（最高法院77年度第9次民事庭會議決議意
    旨、80年度台上字第2476號判決意旨參照）。查原告機車係
    103年11月份出廠(本院卷第39頁)，距系爭車禍事故發生日
    即108年8月13日，已逾4年9個月，依上開說明，有關零件部
    分如以新品換舊品，即應予以折舊，方屬合理。又依行政院
    所頒固定資產耐用年數表及固定資產折舊率表，機車之耐用
    年數為3年，系爭機車於車禍發生時之使用年數雖已超過耐
    用年數，惟於車禍發生時仍正常使用中，足見其零件仍可繼
    續使用而難認無殘餘價值，如超過耐用年限之部分仍依定率
    遞減法繼續予以折舊，則與固定資產耐用年限所設之規定不
    符。故參酌營利事業所得稅查核準則第95條第8款「營利事
    業折舊性固定資產，於耐用年限屆滿仍繼續使用者，其殘值
    得自行預估可使用年數並重新估計殘值後，按原提列方式計
    提折舊」、所得稅法第51條「固定資產之折舊方法，以採用
    平均法、定率遞減法、年數合計法、生產數量法、工作時間
    法或其他經主管機關核定之折舊方法為準」，及該法施行細
    則第48條第1款「本法第51條所定固定資產之折舊方法，採
    平均法者，以固定資產成本減除殘價後之餘額，按固定資產
    耐用年數表規定之耐用年數平均分攤，計算每期折舊額」等
    規定，本院認採用「平均法」計算其最後1年折舊後之殘值
    作為該機車零件之殘餘價值【計算式：取得價格（耐用年
    限＋1）＝殘值】，應屬合理。因原告提出之維修費收據，其
    上零件費為2,365元，依上揭平均法計算其折舊後殘餘價值
    後為591元【計算方式：1.殘價＝取得成本÷(耐用年數＋1)即2
    ,365元÷(3+1)=591元】，再加計無須計算折舊之工資795元
    後，原告可得請求之機車維修費為1,386元。逾此部分金額
    之請求，尚屬無據。
　3.工作收入損失：
　　原告固主張其因系爭車禍事故受傷請假2日，請求被告賠償
    該2日之工作收入損失2,204元云云，並提出請假證明及薪資
    單為憑。惟查，原告因車禍事故所受之傷均為擦挫傷性質，
    依原告提出之診斷證明書，其上並無任何因受傷而需休養之
    記載，且其請假之假別為特別休假，並未因此而受有工作損
    失之結果，是原告此部分之請求，難謂有據，不應准許。
　4.精神慰撫金：　　
　　按不法侵害他人之人格權，被害人受有非財產上損害，請求
    加害人賠償相當金額之慰撫金時，法院對於慰撫金之量定，
    應斟酌實際加害情形、所造成之影響、被害人痛苦之程度、
    兩造之身分地位經濟等一切情狀，以核定相當之數額。查原
    告因系爭車禍事故受傷(即雙手肘擦傷、左下腹壁擦傷、大
    腿擦傷、雙膝部擦傷、足部擦傷等傷害)，應已造成生活起
    居不便而受有精神上損害，原告請求被告賠償其所受非財產
    上損害，即非無據。本院爰審酌原告教育程度為大學畢業，
    目前在電子公司擔任行政工作，自陳每月收入約3萬元，名
    下有土地、房屋各1筆；另被告教育程度為大專畢業，自陳
    從事美容業，每月收入約10至20萬元(但未提出任何證據證
    明)，名下有房屋2筆、土地3筆、投資3筆等情，業據兩造自
    陳在卷(本院卷第89頁)，並有本院依職權調取兩造稅務電子
    閘門財產所得調件明細表各1份在卷可稽，及衡量兩造身分
    地位、原告所受傷害係屬擦挫傷性質及精神上痛苦等相關情
    狀，認原告請求被告賠償非財產上損失之數額應以1萬元為
    適當。逾此範圍之主張，即非可採。
　5.綜上，原告可請求之金額合計為1萬4,376元【計算式：2,99
    0元(醫療費)＋1,386元(機車維修費)＋1萬元(精神慰撫金)=1
    萬4,376元】。
　㈢次按損害之發生或擴大，被害人與有過失者，法院得減輕賠
    償金額或免除之，民法第217條第1項定有明文。此項規定之
    目的，在謀求加害人與被害人間之公平，故在裁判上法院得
    以職權減輕或免除之（最高法院85年台上字第1756號判例意
    旨參照）。再按汽(機)車行駛時，駕駛人應注意車前狀況，
    並隨時採取必要之安全措施，道路交通安全規則第94條第3
    項亦有明揭。查原告於上開時間、地點騎乘機車行經安明路
    2段時，應注意車前狀況並採取必要之安全措施，且當時氣
    候晴，夜間有照明，並無不能注意之情事，竟未能發現行走
    在「機慢車優先道」之被告而閃避不及發生碰撞，顯然有未
    注意車前狀況及未採取必要安全措施之過失至明；另被告未
    靠邊行走，逕自行走在「機慢車優先道」而遭原告機車碰撞
    受傷一事，已如前述，其行為亦有過失而應同負過失之責。
    故本院審酌上揭過失情節，並參酌車禍發生時已屬夜間時分
    ，光線非如日間明亮而影響原告視野範圍等因素，認本件車
    禍發生之肇因，原、被告應負過失比例各為百分之50、50為
    適當，則被告就本件車禍應負之損害賠償責任，依此比例酌
    減後為7,188元【計算式：1萬4,376元×50﹪＝7,188元】。逾
    此範圍之請求，即無理由。至於被告所辯當時因路邊有停放
    車輛，致其無法靠邊行走一事，並未提出任何證據相佐，且
    觀諸車禍現場照片，車輛停放地點應位在路肩處，被告行經
    該處時至少應可行走於「腳踏車專用道」而非供機慢車優先
    通行之「機慢車優先道」內，是被告所辯之情，尚不影響上
    開過失比例之認定，附此敘明之。　
　㈣末按給付無確定期限者，債務人於債權人得請求給付時，經
    其催告而未為給付，自受催告時起，負遲延責任。其經債權
    人起訴而送達訴狀，或依督促程序送達支付命令，或為其他
    相類之行為者，與催告有同一之效力。遲延之債務，以支付
    金錢為標的者，債權人得請求依法定利率計算之遲延利息。
    應付利息之債務，其利率未經約定，亦無法律可據者，週年
    利率為5％。民法第229條第2項、第233條第1項前段及第203
    條定有明文。因原告請求被告給付之前開金額，係屬給付未
    有確定期限之金錢債權，是其併予請求自準備書狀繕本送達
    被告之翌日即109年11月17日(被告於109年11月16日言詞辯
    論期日當庭收受原告提出之準備書狀，參本院卷第91頁)起
    至清償日止，按週年利率百分之5計算之利息，亦屬有據，
    應予准許。
六、綜上所述，原告因系爭車禍身體受傷及機車毀損，被告應有
    過失而負侵權行為賠償之責，惟原告騎乘機車亦有過失而得
    減輕被告賠償金額。從而，原告依侵權行為法律關係請求被
    告給付7,188元，及自109年11月17日起至清償日止，按週年
    利率百分之5計算之利息，為有理由，應予准許。逾此範圍
    之請求，則無理由，應予駁回。
七、本件乃適用簡易訴訟程序所為被告部分敗訴之判決，依民事
    訴訟法第389條第1項第3款規定，應職權就原告勝訴部分宣
    告假執行。另併依同法第392條第2項規定，依職權為被告如
    預供擔保後，得免為假執行之宣告如主文第4項後段所示。
八、訴訟費用負擔之依據：民事訴訟法第79條。
中　　華　　民　　國　　110 　年　　9 　　月　　30　　日
                  臺灣臺南地方法院臺南簡易庭
　　　　　　　　　　　    　　法  官　林勳煜
以上正本係依照原本作成。
如不服本判決，應於判決送達後20日內，向本院提出上訴狀並表
明上訴理由，如於本判決宣示後送達前提起上訴者，應於判決送
達後20日內補提上訴理由書（須附繕本）。
如委任律師提起上訴者，應一併繳納上訴審裁判費。
中　　華　　民　　國　　110 　年　　9 　　月　　30　　日
                              書記官　李崇文

【附表】醫療費用(金額：新臺幣)
編號 日期 就醫地點 金額 判決金額 1 108年8月13日 奇美醫院 990元 990元 2 108年8月14日 戴明崑診所 150元 150元 3 108年8月15日 戴明崑診所 100元 100元 4 108年8月17日 戴明崑診所 150元 150元 5 108年8月19日 戴明崑診所 100元 100元 6 108年8月21日 戴明崑診所 150元 150元 7 108年8月22日 戴明崑診所 100元 100元 8 108年8月26日 戴明崑診所 150元 150元 9 108年8月27日 戴明崑診所 100元 100元 10 108年8月29日 戴明崑診所 150元 150元 11 108年8月30日 戴明崑診所 100元 100元 12 108年9月2日 戴明崑診所 150元 150元 13 108年9月3日 戴明崑診所 100元 100元 14 108年9月5日 戴明崑診所 150元 150元 15 108年9月6日 戴明崑診所 100元 100元 16 108年9月9日 戴明崑診所 150元 150元 17 108年9月10日 戴明崑診所 100元 100元 合計   2,990元 2,990元